【裁判字號】    88,交訴,2
【裁判日期】    890111
【裁判案由】    過失致死
【裁判全文】
台灣彰化地方法院刑事判決                            八十八年度交訴字第二號
    公  訴  人  臺灣彰化地方法院檢察署檢察官
    被      告  甲○○
右列被告因過失致死案件，經檢察官提起公訴（八十七年度偵字第三七五三號、第六
八九八號），本院判決如左：
    主    文
甲○○無罪。
    理    由
一、本件公訴意旨略以：被告甲○○係以駕駛為職業，於民國八十六年九月二十八日
    凌晨四時三十分許，駕駛ＦＱ－六三七號營業砂石大貨車，沿彰化縣溪洲鄉○○
    村○○路由東往西方向行駛，行經該路厝高幹十五號電桿附近時，本應注意汽車
    行駛時，駕駛人應注意車前狀況，並隨時採取必要之安全措施，且依當時情況並
    無不能注意情事，竟疏未注意，不慎撞擊前方蔡佳惠所騎乘之ＫＷＵ－三七九號
    機車後，再碾壓其頭部，致使蔡佳惠當場死亡，因認被告涉有刑法第二百七十六
    條第二項業務上過失致死嫌。
二、公訴人認被告涉有上開犯行，係以道路交通事故調查表、現場所留下之輪胎碾壓
    痕跡應屬砂石大貨車所有，有彰化縣警察局北斗分局函文在卷可憑。又被告當日
    駕車較其他車輛遲延約一小時到達目的，且於警察初訊時復閃爍其詞，不願承認
    駕車經過之情，業據承辦本案之北斗分局刑事組長熊英時、警員曾景照供述在卷
    ，顯見若非其心有所虛，何需如此說謊。且其復稱係因在路上睡覺才會較車隊之
    其他車輛遲到，也與一般受雇營業大貨車駕車服勤之常情有違；況被告於案發後
    竟速換左、右後方之輪胎，更可確認被告係因涉有本案，而為之證據湮滅舉動。
    又被害人頭部確有受車輪碾壓，致顱骨開放性骨折併腦漿外溢，而被告竟陳稱經
    過現場當時，毫無異狀，頭部完整未有碾壓跡象，顯見其已為與事實完全相違之
    供述，益証其係為圖卸本件車禍肇事之責任，罔顧現實心虛所為之不實辯解與陳
    述資為依據。
三、按犯罪事實應依證據認定之，無證據不得推定其犯罪事實，又不能證明被告犯罪
    者，應諭知無罪之判決，此於刑事訴訟法第一百五十四條及同法第三百零一條第
    一項分別定有明文。認定犯罪事實所憑之證據，固不以直接證據為限，間接證據
    亦應包括在內，惟採用間接證據時，必其所成立之證據，在直接關係上，雖僅足
    以證明他項事實，而由此他項事實，本於推理作用足以證明待證事實者，方為合
    法，若「憑空之推想」，並非間接證據。
四、訊據被告堅決否認上開犯行，辯稱伊駕駛之砂石車因煞車有異聲，車速放慢，於
    行經上開路段時，見前方有人車倒地，乃從左繞過，並未碾壓過死者等語。經查
    ，道路交通事故調查表、及肇事現場照片，僅能證明被害人確遭車輛碾壓死亡，
    且依被害人騎乘之機車照片顯示，該機車底盤夾著雜草，而依該肇事後照片顯示
    ，被害人倒地頭部朝道路中心、機車倒地車頭朝反方向位置，其旁係稻田，該處
    並無雜草林立，反倒是在東方有較高雜草倒地跡象，疑似車輛壓過，又該處屬鄉
    ○道路，衡情於夜間車輛往來應稀少，被害人機車何以會如此行駛於雜草叢生路
    旁，並行駛當期間，以致其機車底盤夾著雜草？又據被害人之父乙○○稱被害人
    曾於凌晨二時三十分許，打電話回家稱欲自其同學丙○○處（溪州鄉○○村○○
    路一號）返家，何以迄同日凌晨四時二十分始有人報警發現？此部分均未據警方
    查證。被告固於八十六年九月廿九日，在台南縣佳里鎮「南興汽車保養廠」更換
    煞車鼓等零件；於同年十月二日，在雲林縣莿桐鄉「駿豐輪胎行」，更換右後側
    外胎一個，此有警員曾景照查證報告書附估價單足稽，並經警員證述屬實，亦為
    被告所承認。然本案經檢察官相驗後，因查無肇事者，嗣經警員訪查發現被告駕
    駛砂石車較其他車隊慢到六輕工業區，發現其可疑，惟經採其砂石車底盤疑似血
    跡送驗結果，人血呈陰性反應，此有刑事警察局八十八年十月二十一日刑醫字第
    六八九二九號鑑驗通知書可稽；另本院將（扣案於警局）被告更換下來之車胎拓
    印，與現場道路染有血跡車紋之照片，送請法務部調查局鑑驗比對，發現彼二者
    之車紋（紋痕）並不符合，亦有鑑定通知書一紙為憑。又被告於八十六年十月二
    日於警訊已供稱：「由東往西行經肇事地點，發現有一人橫躺於路中間，我駕車
    從左側繞過去」等語，均與於本院供述相符，至於被告於警訊固稱被害人頭部完
    整，沒有碾壓跡象云云，惟當時係夜晚，除非被告確實近距離仔細觀看，且光線
    足夠，否則，實難苛責當時駕車向左繞過之被告能否詳細看清被害人情況。另公
    訴人以「被告駕車較其他車輛遲延約一小時到達目的，且於警察初訊時復閃爍其
    詞，不願承認駕車經過之情，顯見若非其心有所虛，何需如此說謊，及被告於案
    發後竟速換左、右後方之輪胎（實際上僅右後側外胎一個），認被告係因涉有本
    案，而為之證據湮滅舉動」。應係「憑空之推想」，並非間接證據。此外復查無
    其他積極證據足資證明被告有何上開犯行，揆諸首開說明，被告犯罪不能證明，
    自應為無罪之諭知。
據上論斷，應依刑事訴訟法第三百零一條第一項，判決如主文。
本案經檢察官魏克仁到庭執行職務。
中      華      民      國      八十九      年    一      月    十一    日
                                        臺灣彰化地方法院交通法庭
                                            法      官  王  鏡  明
右正本證明與原本無異。
如不服本判決，應於判決送達後十日內向本院提出上訴狀(須附繕本)。
告訴人或被害人對於判決如有不服具備理由請求檢察官上訴者，其上訴期間之計算係
以檢察官收受判決正本之日期為準。
                                            法院書記官  黃  靜  華
中    華    民    國      八十九      年      一      月      十四      日


司法院資訊處製作；財團法人民間司法改革基金會備份。
